【裁判字號】    89,易,5467
【裁判日期】    901119
【裁判案由】    詐欺
【裁判全文】
臺灣高雄地方法院刑事判決                        八十九年度易字第五四六七號
    公  訴  人  臺灣高雄地方法院檢察署檢察官
    被      告  甲○○
    被      告  乙○○
右列被告因詐欺案件，經檢察官提起公訴（八十八年度偵字第一三一一二號），本院
判決如左：
    主  文
甲○○幫助連續意圖為自己不法之所有，以詐術使人將本人之物交付，累犯，處有期
徒刑肆月，如易科罰金，以參佰元折算壹日。
乙○○幫助連續意圖為自己不法之所有，以詐術使人將本人之物交付，處有期徒刑參
月，如易科罰金，以佰元折算壹日。
    事  實
一、甲○○曾於民國八十二年間，因違反肅清煙毒條例案件，經本院判處有期徒刑二
    年二月，於八十五年五月五日假釋期滿執行完畢，乙○○則無前科紀錄，二人均
    可預見一般人取得他人金融帳戶使用之行徑常與財產犯罪之需要密切相關，且取
    得他人存摺之目的在於取得贓款及掩飾犯行不易遭人追查，又對於提供帳戶雖無
    引發他人萌生犯罪之確信，但仍以縱若有人持以犯罪亦無違反其二人本意之幫助
    犯意，竟仍各自基於幫助姓名年籍不詳綽號「小李」、「林經理」等成年男子所
    組成之詐騙集團之犯意，甲○○於八十八年一月間之某日，將其高雄楠梓右昌郵
    局0000000號帳戶存摺、提款卡一張暨密碼提供予該集團使用，乙○○則
    於八十七年十月後至八十八年一月間之某日，將其高雄前鎮加工區郵局０四六九
    六三號帳戶存摺、提款卡一張暨密碼提供予該集團使用。該集團即於八十八年二
    月間，在聯合報上刊登「急用信貸，電話（０五）0000000、（０五）0
    000000」之廣告，致丙○○見報後陷於錯誤，撥打廣告上所載電話與之聯
    絡，表明欲借款三十萬元，而由綽號「小李」者接聽，並指示其撥打00000
    00000號行動電話與綽號「林經理」之人洽談，「林經理」向其表示如欲借
    貸現金需先繳納手續費、律師費等費用，丙○○乃依「林經理」之指示，先於八
十八年二月二十四日九時五十六分許，將新台幣（下同）一萬元以轉帳之方式轉
    入乙○○之上開郵局帳戶，該筆款項旋遭該不法集團成員在某金融機構之自動櫃
    員機以提款卡提領一空，復因「林經理」向其表示所繳費用不足，乃依指示於同
    日十二時許，再度將一萬元轉入甲○○之上開郵局帳戶，該筆款項亦旋遭該不法
    集團成員以提款卡提領一空，嗣因丙○○未如償貸得金錢始知受騙。
二、案經嘉義市警察局第二分局移送臺灣嘉義地方法院檢察署再移轉由臺灣高雄地方
    法院檢察署檢察官偵查起訴。
    理  由
一、訊據被告二人甲○○、乙○○固不否認上開帳戶為其等所有之事實，惟均矢口否
    認有何幫助詐欺之犯行，被告甲○○辯稱其存摺係與提款卡一併遺失，不知為何
    會有款項轉入云云，被告乙○○則辯稱：其所有之上開郵局帳戶存摺、提款卡係
    於八十七年十月二十日左右與身分證一併遺失，因該帳戶內已無存款，故未報案
    掛失，不知為何會有款項轉入云云。惟查：
  (一)告訴人丙○○係於八十八年二月二十四日，依聯合報上所刊登之「急用信貸」廣
    告上所載之上開電話號碼，與綽號「小李」之成年男子取得聯絡，再依「小李」
    之指示與「林經理」洽談借款三十萬元事宜，因「林經理」表示需繳納律師費、
    手續費等費用，告訴人乃遵照指示各將一萬元轉入被告二人上開郵局帳戶，然綽
    號「小李」、「林經理」之人並未依約交付借款等情，業據告訴人於警、偵訊及
    本院審理時指訴綦詳，並有郵政儲金匯業局自動提款機儲戶交易明細表二張、告
    訴人及被告二人郵局帳戶之交易明細資料各一份附卷可稽，又告訴人於八十八年
    二月二十四日轉入被告二人上開帳戶之款項，於轉入當日旋遭「小李」、「林經
    理」等人所組成集團之成員在某金融機構之自動櫃員機以提款卡提領一節，亦有
    被告二人上開郵局帳戶交易明細資料在卷可按，且告訴人於警偵訊及本院審理中
    自始陳稱其被詐欺過程中未曾與被告二人見面，僅係以電話聯絡，且與其聯絡之
    人自稱為「小李」、「林經理」，則自其所指訴遭詐欺之過程，亦僅能證明實際
    對告訴人行詐騙財物事實者，係綽號「小李」、「林經理」等不詳人士或其組成
    之「集團」。
  (二)被告二人雖均辯稱存摺與提款卡一併遺失，從而不知告訴人為何將款項轉入帳戶
    內云云，然其二人於存摺、提款卡遺失後均未立即報案或辦理掛失，其中被告甲○○係於八十八年四月十二日始申請更換印鑑、更改密碼及補發存摺，被告乙○○則係於八十八年三月二十五日始申請補發新提款卡、八十八年十月二十一日申
    請更換印鑑、密碼及補發存摺等情，為被告二人分別供述在卷，並有臺灣南區郵
    政管理局九十年一月二十日0000000—００三、0000000—００四
    號函暨所附之查詢存簿變更資料、查詢金融卡變更資料各一份附卷可稽，而衡之
    金融存款帳戶，事關存戶個人財產權益之保障，其與存戶印鑑章結合，專有性自
    屬更高，且該等專有物品如若落入不明人士手中，如若未稍加受闡明正常用途，
    極易被利用為與財產有關之犯罪工具，一般人均有妥為保管防阻他人任意使用之
    認識，此為吾人依一般生活認知所易於體察之常識，如被告二人辯稱存摺、提款
    卡係遺失云云屬實，何以其二人甘冒存摺、提款卡遭有心人士為不法利用之危險
    而遲遲不報案或向郵局辦理掛失，且係遲至告訴人於八十八年三月十四日向警局
    告訴遭人詐騙之事後始為更換提款卡、印鑑、密碼及補發存摺，其二人此舉已顯
    與常情不符，況告訴人轉入被告二人郵局帳戶之款項均係遭人以提款卡提領一節
    ，已如前述，而以提款卡提領現款須先輸入密碼乃眾所周知之事，如非受被告二
    人之告知，持卡提款之人如何知悉被告二人提款卡之密碼，從而應足徵被告二人
    上開所辯顯係卸責之詞，不足採信，其二人有提供存摺、提款卡暨密碼予綽號「
    小李」、「林經理」等人所組成之詐騙集團使用一節，已足認定。
  (三)至被告二人提供上開帳戶之時間，因被告甲○○曾於八十八年一月十四日申請更
    換印鑑及密碼一節，有上開臺灣南區郵政管理局函文暨所負資料在卷為憑，被告
    乙○○則係供稱存摺、提款卡於八十七年十月間遺失，參之其二人之上開帳戶係
    自八十八年一月間起始有不明款項轉入、轉出情形，有客戶歷史交易清單附卷可
    稽，從而認定被告甲○○提供帳戶之時間係於八十八年一月間之某日，被告乙○○提供帳戶之時間則為八十七年十月間至八十八年一月間之某日，再告訴人於警
    訊及偵查中均一致供稱向其詐騙者自稱「小李」及「林經理」，其於本院審理中
    雖陳稱向其詐騙者為「小李」、「何經理」，然考量告訴人於九十年三月始至本
    院陳稱案發情節，距離受詐騙之時已相隔二年之久，其記憶或已不清，從而應以
    其案發之陳稱較可採信，是向其為詐騙之人應為「小李」及「林經理」。
  (四)按諸常情，一般國人向金融機構開設帳戶，並無任何法令限制，若係正當用途，
    大可光明正大自行申請使用，而帳戶之用圖係用來存提款項，一旦有人收集他人
    帳戶做不明使用，依一般認知，極易於判斷乃係該隱身幕後之使用人基於該存提
    款情形不易遭人追查之考慮而為，從而易於令人產生與不法犯罪目的相關之合理
    懷疑，且依一般稍具知識之人，對於日常生活常見之不法之徒，利用他人帳戶以
    掩人耳目進行之不法行為中，最常見者不脫詐欺洗錢之方式，而存摺、提款卡乃
    係個人重要物件，一般人均不會任意交由他人保管，被告二人竟仍將其帳戶、存
    摺、提款卡交予來路不明人士使用，對該收集帳戶之人可能利用帳戶從事詐欺犯
    罪應可預見，是被告二人於提供帳戶之時，顯有幫助詐財之認識。
二、被告二人基於幫助詐欺之不確定故意，參與提供郵局存摺、提款卡，給予上開綽
    號「小李」、「林先生」之姓名年籍不詳成年人及其所組成之不法詐騙集團，作
    為匯款專戶，幫助該集團成員取得詐欺他人款項所為，係犯刑法第三百三十九條
    第一項詐欺取財罪之幫助犯。又被告甲○○曾於八十二年間，因違反肅清煙毒條
    例案件，經本院判處有期徒刑二年二月，於八十五年五月五日假釋期滿執行完畢
    ，其受有期徒刑之執行完畢，五年以內再犯有期徒刑以上之罪，為累犯，應依刑
    法第四十七條規定加重其刑。再其二人所為者均為詐欺罪構成要件以外之行為，
    係幫助犯，依刑法第三十條第二項規定減輕其刑，被告甲○○部分則先加後減之
    。爰審酌被告二人提供詐欺犯者方便而行騙財物，行為殊不足取，且犯罪後猶否
    認犯行，毫無悔意等一切情狀，酌情各量處如主文所示之刑。又刑法第四十一條
    有關「犯最重本刑為三年以下有期徒刑之罪，而受六個月以下有期徒刑或拘役之
    宣告，因身體、教育、職業、家庭之關係或其他正當事由，執行顯有困難者，以
    一元以上三元以下折算一日，易科罰金」之規定，於九十年一月十日，經總統公
    布修正為「犯最重本刑為五年以下有期徒刑之罪，而受六個月以下有期徒刑或拘
    役之宣告，因身體、教育、職業、家庭之關係或其他正當事由，執行顯有困難者
    ，以一元以上三元以下折算一日，易科罰金」（修正後刑法第四十一條第一項前
    段），此一修正後之規定，對修正前原屬犯最重本刑為五年以下有期徒刑之罪，
    而受六個月以下有期徒刑或拘役之宣告者自屬有利，本件犯罪時尚未修法，裁判
    時已修正原規定，依刑法第二條第一項前段規定，自應適用裁判時之修正後法律
  ，爰併諭知被告二人易科罰金之折算標準。
據上論斷，應依刑事訴訟法第二百九十九條第一項前段，刑法第三十條第二項、第三
百三十九條第一項、第二條第一項前段、第四十七條、第四十一條第一項，罰金罰鍰
提高標準條例第一條前段、第二條，判決如主文。
中      華      民      國      九十      年      十一    月    十九    日
                                  臺灣高雄地方法院刑事第一庭
                                          法  官  黃  悅  璇
右正本證明與原本無異。
如不服本判決，應於判決送達後十日內，向本院提出上訴狀。
                                          書記官  沈      蘊
中    華    民    國      九十      年      十一      月    二十一      日


司法院資訊處製作；財團法人民間司法改革基金會備份。
